臺灣高等法院臺中分院刑事判決　　　　　　　　　　九十年度上易字第二五九二號
　　上　訴　人
　　即　被　告　己○○
　　選任辯護人　楊玉珍
　　　　　　　　簡芳潔
　　上　訴　人
　　即　被　告　丁○○
　　選任辯護人　楊玉珍
右上訴人，因被告贓物等案件，不服臺灣彰化地方法院九十年度易字第一四四三號，
中華民國九十年十月十六日第一審判決（起訴案號：臺灣彰化地方法院檢察署九十年
度偵字第三七六四號）提起上訴，本院判決如左：
    主  文
原判決撤銷。
己○○、丁○○共同連續寄藏贓物，各處有期徒刑陸月，如易科罰金，均以參佰元折
算壹日。
    事  實
一、己○○、丁○○二人均明知王聰庭（另由檢察官移送臺灣臺中地方法院併案審理
    ）所持有，如下述之自小客車為來源不明無正當權源之贓車，竟基於湮滅證據及
    寄藏贓物之共同犯意聯絡，受僱以每輛汽車新台幣（下同）一千元、或日薪一千
    二百元之代價，為王聰庭拆解上開贓車，使人不易辨識為贓車，方便王聰庭銷贓
    牟利，並自民國（下同）九十年五月二十一日起，在王聰庭所承租位於彰化縣彰
    化市○○路○段四五０巷五十八之一號處所，共同將王聰庭所交付他人失竊之車
    牌號碼八Ａ─０三三三號汽車（新寧股份有限公司所有，於九十年五月十八日上
    午七時許，在臺中市○○區○○街遭竊）、ＤＪ─六四六五號汽車（鍾安妮所有
    ，於九十年五月十八日上午十一時許，在臺中市○○路一三四號前遭竊）、Ｍ七
    ─七四六九號汽車（蔡毓如所有，於九十年五月二十二日上午七時三十分許，在
    臺中市○○路○段一五九巷五六弄四一之十三號前遭竊）、ＹＶ─六八四三號汽
    車（乙○○所有，於九十年五月二十二日上午九時四十分許，在臺中市○○區○
    ○路與大墩七街路口遭竊），而將該四部來源不明之贓車予以解體，並將上開自
    用小客車之引擎號碼及車身條碼予以磨損，使原贓車變形，喪失證明其為贓物之
    效用，並令人難於辨識真正竊盜者之證據，藉以寄藏之，並湮滅關係王聰庭竊盜
    案件之證據。嗣於九十年五月二十二日下午五時三十分許，己○○、丁○○二人
    正在上址拆解車牌號碼ＹＶ─六八四三號自用小客車，為警當場查獲，並另行扣
    得Ｈ八─七七七０號自用小客車（甲○○所有，於九十年五月二十二日下午五時
    許，在臺中市○○區○○路與市○○○路路口發現遭竊）及三Ｊ─一五二七號自
    用小客車（戊○○所有，於九十年五月二十二日下午五時二十分許，在臺中市○
    區○○路三段一號旁發現遭竊）之二台自小客車（尚未解體，均已發還被害人）
    ，及王聰庭所提供之解體汽車用工具一批。
二、案經彰化縣警察局移送臺灣彰化地方法院檢察署檢察官偵查起訴。
    理  由
一、訊據上訴人即被告（下稱被告）己○○、丁○○二人，固坦承於右揭時地，受同
    案被告王聰庭之僱用，正在拆解竊得贓車，為警查獲之事實，惟均矢口否認知悉
    其等所拆解之汽車為贓車及有湮滅關係他人刑事被告案件證據之犯行，並均辯稱
    ：不知王聰庭所交付之前開自小客車為來源不明之贓車云云。惟查：
(一)右揭六輛汽車失竊，其中四輛已遭解體之事實，業據被害人新寧股份有限公司之
    童志賢及鍾安妮、蔡毓如、乙○○、甲○○，戊○○指述甚詳，核與證人即房屋
    出租人吳瑞楹證述情節相符，且被告丁○○於警訊及檢察官訊問時自承：我懷疑
    這些車都很新，但不確定是失竊車，贓車上各處條碼被撕毀及引擎號碼被毀損是
    我與己○○所為，看到車子這麼新我覺得很奇怪，王聰庭說車子是報廢的，是王
    聰庭叫我磨掉車身號碼、引擎號碼等語。而被告己○○於警訊及檢察官訊問時分
    別供稱：我心裡懷疑所拆解的自小客車都是失竊的車輛，警方臨檢現場所有被拆
    解之贓車之引擎號碼及車身所有之條碼均被毀損是我所為，看到所拆的車子這麼
    新，有覺得奇怪，本不想做了，但就被抓到，我有磨損引擎號碼、車身條碼等語
    ，互核所供情節相符，是被告二人既對汽車之來源有所懷疑，佐以被告二人於偵
    查中所供「（該處是汽車修配廠）不是，是在小路旁邊之鐵皮屋」（參見偵查卷
    六五頁），可見被告二人就該汽車來源不明之情事，應有知悉，甚為顯明。
(二)又本件被告二人所拆解之自小客車四輛，其年份均在一九九七至二０００年間，
    此有車籍作業系統─集中查詢基本詳細資料、車輛車牌失竊作業─查獲車牌認可
    資料在卷可憑，此等車輛或僅使用不及一年，或使用二、三年，核情應無拆解車
    體之理，被告等所辯不知為來路不明之贓車，顯與常情相違，難以採信。況依被
    害人所指稱之失竊時間，與被告二人拆解之日期至為接近，其中第三、四部汽車
    ，甚且上午失竊下午即遭運至現場被解體，被告二人辯稱不知情云云，自難採信
    。又被告二人供稱有磨損引擎號碼及車身號碼，且王聰庭有運走一部分解體之汽
    車零件等情在卷，則被告選任辯護人為被告辯稱，被告應未構成刑法第一百六十
    五條之罪乙節，亦難採取。此外，並有彰化縣警察局暫時保管據三紙、贓物認領
    保管單三紙、房屋租賃契約書一份及照片五張在卷可稽，並有解體汽車用工具一
    批扣案可資佐證，從而，本件事證已臻明確，被告己○○、丁○○二人上開犯行
    均堪認定。
二、核被告己○○、丁○○二人拆解上開贓車，使原贓車變形，喪失證明其為贓物之
    效用，令人難於辨識真正竊盜者之證據之所為，均係犯刑法第三百四十九條第二
    項之寄藏贓物罪、同法第一百六十五條之湮滅刑事證據罪。被告二人就上開寄藏
    贓物及湮滅刑事證據犯行，有犯意之聯絡及行為之分擔，皆為共同正犯。被告二
    人先後多次寄藏贓物及湮滅刑事證據犯行，時間緊接，犯罪構成要件相同，顯均
    係基於概括之犯意反覆為之，應各依連續犯論以一罪，並均依法加重其刑。被告
    二人以一解體行為，同時觸犯上開寄藏贓物及煙滅刑事證據二罪名，係一行為同
    時觸犯二罪名，為想像競合犯，應依刑法第五十五條之規定，從一重之寄藏贓物
    罪處斷。原審經審理結果，認被告二人罪證明確，予以論科，固非無見。但查，
    本案被告二人被查獲已拆解之自小客車為八Ａ─０三三三號、ＤＪ─六四六五號
    、Ｍ七─七四六九號、ＹＶ─六八四三號四部，至另行查獲當時置於上址之Ｈ八
    ─七七七０號自用小客車及三Ｊ─一五二七號自用小客車，則尚未進行拆解，此
    有前開被害人警訊筆錄在卷可憑，原審事實欄內認定被告二人連同上開二部自小
    客車均進行拆解，顯有違誤。又被告二人受僱之代價不同，原審未查明認定，致
    有誤認，亦有未合。被告二人提起上訴，否認上開犯罪云云，固無足取，惟原判
    決既有上開可議，即屬無可維持，應由本院撤銷改判。爰審酌被告二人使用扣案
    工具將其等收受之多輛贓車予以拆解，影響刑事司法權之運用，並助長贓物之流
    通，使失主永無可能回復車輛，所生危害匪淺，事後又未賠償受害之車輛失主，
    然被告二人素行良好，本案受僱時間僅前後二天，其他同類案件之量刑等一切情
    狀，各量處如主文第二項所示之刑，並均諭知易科罰金之折算標準，以資懲儆。
    又扣案之解體汽車用工具一批，雖為供被告二人解體汽車用之工具，惟被告二人
    否認為渠等所有，辯稱：係王聰庭所提供等語，本院查無證據足以證明為被告二
    人所有，故不併予宣告沒收，附此敘明。
據上論斷，應依刑事訴訟法第三百六十九條第一項前段、第三百六十四條、第二百九
十九條第一項前段，刑法二十八條、第五十六條、第三百四十九條第二項、第一百六
十五條、第五十五條、第四十一條第一項，罰金罰鍰提高標準條例第一條前段、第二
條，判決如主文。
本案經檢察官丙○○到庭執行職務
中      華      民      國    九十一    年      一      月    二十九    日
                                  臺灣高等法院臺中分院刑事第二庭
                                        審判長法  官  羅  禮  政
                                              法  官  陳  欣  安
                                              法  官  蔡  聰  明
右正本證明與原本無異。
不得上訴。
                                              書記官    瑞  芳
中      華      民      國    九十一     年      一       月   二十九   日
刑法第三百四十九條第二項：
搬運、寄藏、故買贓物或為牙保者，處五年以下有期徒刑、拘役或科或併科一千元以
下罰金。
                                                                        Ｆ
